臺灣高等法院高雄分院刑事判決　　　　　　　　九十三年度重上更(四)字第三一號
　　　上　訴　人
　　　即　被　告　甲○○
右上訴人因誣告等案件，不服臺灣高雄地方法院八十三年度訴字第三七九六號中華民
國八十四年九月二十七日第一審判決（起訴案號：臺灣高雄地方法院檢察署八十三年
度偵字第一二九一０號），提起上訴，判決後經最高法院第四次發回更審，本院判決
如左：
      主  文
原判決撤銷。
甲○○連續意圖他人受刑事處分，向該管公務員誣告，累犯，處有期徒刑拾月；如附
件一之保管書約及附件二之保管書條之原本各壹紙，均沒收。
      事  實
一、甲○○於民國八十一年間曾因違反銀行法案件，經最高法院判處有期徒刑六月確
    定，於八十二年一月十四日執行完畢，仍不知悔改，緣吳方斌、丙○○因借貸關
    係各積欠其新臺幣（下同）二十五萬元、五十八萬元，甲○○為確保該等債權，
    於八十二年十月十四日借款日，要求吳方斌在其事先擬妥予以影印之內載：「茲
    收到甲○○先生０００（此處空白）壹件，雙方同意保管使用，隨時歸還，若有
    意外損傷，願負全部賠償，恐口無憑，特立此據，．．．該０００（此處空白）
    ，估計現值新台幣貳拾伍萬零仟元正。．．．」之保管書條，保管使用人欄簽名
    蓋章，資為債權憑證；另於八十二年十一月二十三日，要求丙○○就上項五十八
    萬元債務邀同乙○○為連帶保證人，並要求如何確保履行，三人（甲○○、丙○○、乙○○）乃在丙○○之代書事務所內，擬妥如附件一所示之保管書約，經三
    人蓋章後各執一份，作為丙○○、乙○○確能履行債務之憑證。嗣因該二項債務
    未獲清償，甲○○乃基於概括之犯意，意圖使乙○○、丙○○受刑事處分，明知
    其並無「古董觀音佛黃金鑄造淨重九十六台兩」之佛像，亦未交付該佛像給乙○○、丙○○保管，竟先於八十三年二月十八日，具狀虛捏乙○○、丙○○二人，
    共同推由丙○○向其訛稱該古董佛像，必須再行之以佛禮「開光」，並於寺廟中
    堂供拜四十九天後始可通靈保佑平安，致其誤信而交付該古董佛像，交付時乙○○、丙○○曾共立保管書約，詎彼等事後將該佛像予以侵占，拒不返還該觀音佛
    像等詞，並以上開保管書約為證據，持向台灣高雄地方法院自訴乙○○、丙○○
    共同涉嫌侵占該佛像等罪行。復其明知並無唐代仕女圖之古畫，亦未將該古畫交
    與吳方斌持至香港拍賣，乃基於同前誣告之犯意，意圖使吳方斌、吳則銘受刑事
    處分，將其與吳方斌間就上開借貸事宜所立之金錢保管書條，空白處變造添填「
    古畫」（變造後之文書內容詳後附件二），並隨即連續於八十三年十二月九日，
    虛捏其於八十二年十月間，至吳方斌、吳則銘開設之頂盛企業行聊天，吳方斌得
    知其擁有一幅唐代仕女圖，乃以該企業行所營海內外船務業務，亦兼作海內外古
    董評鑑，若有適當時機可代其攜赴香港高價拍賣，致其誤信而將所有之唐代仕女
    圖古畫交付吳方斌、吳則銘委售，吳方斌亦當場估價為二十五萬元，並書立保管
    書條為憑，惟事後即藉詞尚無買主或彼事忙拖延，嗣經查證始知有詐，經催告返
    還古畫亦置之不理，拒不返還等詞，並以上開經變造後之保管書條為證據，持向
    台灣高雄地方法院具狀自訴吳方斌、吳則銘涉嫌侵占或詐欺該古畫等罪行，足生
    損害於吳方斌及吳則銘。
二、案經乙○○訴由臺灣高雄地方法院檢察署檢察官偵查起訴及移送原審併案審理。
      理  由
一、訊據上訴人即被告甲○○矢口否認右揭犯行，辯稱：我確有將黃金鑄造之古董觀
    音佛像及古畫分別交給乙○○、丙○○及吳方斌保管，並分別與乙○○、丙○○
    及吳方斌各就該物品立下保管書約（條），我並無增列文字變造該書約（條），
    亦無誣告他人等語。
二、經查：
（一）關於附件一部分：
    1.乙○○、丙○○於原審八十三年度自字第一三九號審理其侵占案時，堅稱未保
      管被告交付之黃金古董觀音佛像；另被告於該案中雖供稱：該觀音佛像除我及
      我妻賴美鳳外，並無其他之人知此佛像等語；惟經承審法官就該佛像之外觀及
      交付與乙○○、丙○○之事訊問被告甲○○及其妻時，二人就該佛像外觀之陳
      述卻頻生矛盾，據證人賴美鳳於該案中證稱：「是自大陸帶回來的，是尊女相
      的觀音佛像，是坐姿，金鑄的，在我們五十三年結婚時，他有拿給我看過。」
      、「（佛像有多高？）約五十公分高，觀音手持葫蘆，連葫蘆也是金鑄的。」
      、「（平時你先生將觀音佛置放何處？）放在房間中衣櫃，是我們夫妻的房間
      。」、「（你見過幾次？）我隨時可見到，因放家中之故。」、「（你最近兩
      年來於何時、何地見過佛像？）八十二年十月份的某日中午，我因清房間有自
      衣櫃中拿出來看，我先生也在場，這是我最後見它。最近二年內，連剛才說看
      過一次外，曾見過二次，共見三次。」、「（你們置放佛像的衣櫃平時有鎖？
      ）平常都有鎖，各持一支鑰匙。」等語（見八十三年度自字一三九號八十三年
      五月二十日審判筆錄）；核與被告甲○○於該案中所稱：「（佛像型態為何？
      ）是尊女觀音佛，守持金瓶，約一尺一寸，是純金鑄造的，是站姿式。」、「
      （平時放在何處？）放在家中我所睡的房間中一木箱裡。」、「（平時木箱有
      誰能摸到？平時上鎖否？）我太太有鑰匙可拿得到，而有時我有鎖，有時未鎖
      。」等語（見八十三年度自字一三九號八十三年五月二十日審判筆錄）。渠二
      人對於觀音像之描述南轅北轍，差異甚大。雖被告謂證人賴美鳳為一介鄉愚，
      有智障，且到庭作證緊張而致陳述錯誤云云，惟證人賴美鳳若有智障，其為何
      能如此清楚陳述？何況其並非被告，僅係單純對觀音像陳述其所見之外型，倘
      若證人賴美鳳於法官審判前二年內確曾見過該觀音像三次，對於觀音像係為坐
      姿或站姿，亦不致於因緊張而發生陳述錯誤之情形，可見尚難以其為智障，而
      將其陳述錯誤之事加以補正。是被告與其妻賴美鳳既為同居生活之夫妻，若家
      中真有價值不菲之古董佛像，應不致於就上開事項之陳述如此南轅北轍。
    2.被告之子曾否見過佛像，被告及證人之陳述亦不相符。證人賴美鳳證稱：「（
      尚有那位家人見過佛像？）我大兒子看過，其餘親戚朋友皆未見過，我大兒子
      在讀國中一年級時見過，他今年已二十八歲了。」等語（見八十三年度自字一
      三九號八十三年五月二十日審判筆錄），然被告甲○○卻供稱：「（你們有幾
      個孩子？他們可見過這佛像？）三個小孩，未見過佛像。」等語（見八十三年
      度自字一三九號卷八十三年五月二十日審判筆錄），惟於該侵占案件被告於八
      十三年八月九日之上訴理由狀又謂：「證人賴美鳳‧‧‧已稱結婚時見過佛像
      一次，但已逾三十年，記憶不深刻，乃情理之常，第二次與國中二年級兒子見
      過一次，未說明是否內層有包縫，亦逾十五年」等語未合，嗣又於本院前審法
      官問及：「你的古董，小孩有無看過？」，被告回答：「只有我老婆給他看過
      一次，是在三十幾年前看的，我小孩都沒有看過。」等語（參本院上更(一)字第
      八十五號卷第二十九頁反面、第三十頁正面）；而證人即被告之子彭文森於本
      院前審證稱：「（你家有古董的佛像？）有的，我曾經看過。」、「當時是放
      在主臥室衣櫥櫃下面，用盒子裝起來，我當時只是瞄一下，因時間已久，我不
      記得是金的還是銅的，我在三、四年前只看過一次。」、「（是什麼佛的佛像
      ？）不清楚。」、「（佛像有多大？）我沒有記佛像有多大或多小。」、「（
      佛像你有無拿出來看？）我有拿出來看，但用布包起來，我沒有拆開。」等語
      （見本院上更(一)卷第五十三頁、第五十四頁正面）；然證人即被告之子彭文林
      於本院前審證稱：「（你在何處看到佛像？）在我父親衣櫥下面用小盒子裝起
      來。」、「（佛像有多高？多大？）因時間已很久，我記不起來。」、「（是
      什麼佛像？）不太清楚。」、「（是黃金打造的，還是銅的佛像？）不清楚。
      」、「（是多久以前看的？）大概有四年了。」、「（你有無將佛像拿出來看
      ？）沒有，我父親的東西我不敢看，因上面有用黑布蓋起來。」等語（見本院
      上更(一)卷第五十三頁反面、第五十四頁），綜合上開所述，非但被告與證人賴
      美鳳、彭文森、彭文林對於何人、何時見過該觀音像等情自相矛盾，且據被告
      甲○○所述對於其視為傳家之寶之觀音像層層包裝之慎重之情，如證人等人經
      費力拆裝後，對於所見之黃金鑄造之觀音佛像，必定印象深刻，斷不致於對其
      大小，甚至連金鑄或銅鑄者均記不清楚，已有違常情，均不足採信。
    3.另被告就該保管書約於其自訴狀內即指稱係在丙○○住處所寫，被害人丙○○
      於該案時第一審審理中亦稱，係被告拿來給我簽等語（見丙○○侵占案第一審
      卷內自訴狀及第一審八十三年五月六日審判筆錄第三頁），另被告於自訴案件
      第二審審理時即稱，原係由丙○○書寫，因寫觀世音佛像太簡單，再由其抄寫
      一份，影印後再以丙○○桌上之筆寫下觀音之型式等文字（丙○○侵占案第二
      審卷內八十三年八月廿二日訊問筆錄第二頁、同年九月五日補充證據狀），於
      本件本院前審審理時稱，因丙○○只寫古董觀音像，太簡單，自己再重寫一張
      後交他影印，影印後再寫上淨重交他們簽名，再拿去影印，每人一張，影印至
      少有三份等語（見本院上訴卷第四十六頁背面），而告訴人乙○○於本院前審
      審理中亦稱，先寫一張保管書，因太簡單重寫，重寫後再影印一份簽名，重寫
      後的原本撕毀，影印的正本未撕毀，保管書約只有一份等語（見上訴卷第四十
      六頁）；又證人即告訴人乙○○於本院九十三年六月九日審理時結證：「是丙○○叫我在保管書約上簽名，擔保她與甲○○之間的金錢借貸，因為在丙○○
      那裡學東西的人只有我一人，我相信她，所以我才幫她擔保。該保管書約標的
      物部分，甲○○說丙○○寫得太簡單，所以就作廢由丙○○重寫，在標的物部
      分就空下來，我們先簽完名，然後丙○○再當著我們三個人都在的面前，把『
      古董觀音佛黃金鑄造淨重玖拾陸兩』這幾個字寫上去，然後再去影印一份給丙○○保管，該保管書約事實上丙○○係向甲○○借五十八萬元，丙○○是應甲○○之要求而寫上『古董觀音佛黃金鑄造淨重玖拾陸兩』這幾個字，寫保管書
      約時，我當時有在場，但我沒有看到佛像。」等語，依上所述，可見附件一之
      保管書約應係在被害人丙○○處臨時草擬簽名、蓋章後，再當場填上「古董觀
      音佛黃金鑄造淨重玖拾陸兩」等字再予以影印，形式上應無變造、偽造之事。
    4.至於告訴人乙○○雖曾於自訴案二審時表示，願賠償被告五十八萬元，乃係為
      償還前開保證債務，及止息訟爭，亦不能憑此認為告訴人承認該保管書約內容
      為真。又告訴人乙○○及被害人丙○○確未曾受被告託管所謂「古董觀音佛黃
      金鑄造淨重九十六台兩」之物品，業經前開侵占案一、二審引為乙○○、丙○○判決無罪理由，並已定讞，有該一、二審刑事判決附卷足參，足認該保管書
      約於丙○○及告訴人乙○○簽名、蓋章之時，並無交付「古董觀音佛黃金鑄造
      淨重九十六台兩」之佛像。
    5.被告就其為何將本件系爭「古董黃金鑄造觀音佛像」交給丙○○之緣由，先後
      所述不一。據被告於自訴丙○○、乙○○二人侵佔案件所附自訴狀記載，「告
      訴人告以觀音佛像須經『開光』，並於告訴人寺廟中堂供拜四十九天，被告始
      將該佛像交予告訴人保管供奉，而當場立下保管書約」等語；並於台灣高雄地
      方法院審理該自訴案件時稱：「（你古董之所以交給他，是因基於他們詐騙你
      或原要保管？）他們是騙我的，當初佯稱佛像須開光。」，惟被告甲○○事後
      改稱：「原初她說要製作佛衣，我才抱佛像過去的。」（八十三年度自字第一
      三九號八十五年三月十五日筆錄），於本院前審並稱：「（他們如何侵占你的
      佛像？）我只是拿觀音佛像去讓他做觀音的衣服，沒有叫他保管。」，嗣法官
      再問：「你觀音像有拿去給他做？」，被告始稱：「有拿去，說要開光，臨時
      改變主意才交給他們保管。」（見本院上更一卷第二十八頁反面）。觀之，被
      告於初始之自訴狀僅提到係為開光才將佛像交予告訴人保管，並未提到原先是
      為了製作佛衣，才將佛像交予告訴人等語，被告甲○○於本院九十三年六月九
      日審理時則供稱：「這尊觀音佛像是祖傳的，我從大陸帶來的。在寫保管書約
      時，我當場拿去的，因為丙○○打電話給我的時候，就叫我將觀音佛像帶過去
      。我將觀音佛像交給丙○○，因為要開光，所以交給她，她要開收據給我，我
      不要，所以我才要她寫保管書約。至於保管書約所寫『保管使用』與開光的意
      義是一樣。我因自己不會開光，丙○○告訴我說，如果佛像沒有開光，對家人
      不好，而且佛像要開光了之後才能膜拜，所以我相信她，才交給她。」等語（
      見本院卷第一一二頁），然倘若被告確有此一黃金鑄造淨重九十六台兩之觀音
      佛像，且為被告視為傳家寶物，對於初始為何交付告訴人及交付之過程必相當
      戒慎，且自訴狀之陳述相較於法庭之陳述，亦為審慎，經深思熟慮後所擬，被
      告竟將係為製佛衣始交付告訴人之重要過程略於自訴狀中，已屬不符常理。甚
      而於被告與告訴人所書立之保管書約卻略稱「可作擺設使用」，亦另人匪測，
      被告雖辯稱「開光」與「擺設使用」為相同意思，惟依據一般人對於佛像之觀
      念，開光具有特殊意義，與擺設使用自屬有別，其意義完全不同，不容混淆。
    6.證人即被告之妻賴美鳳對於被告交佛像給丙○○一事及有無看過保管書約？是
      否知情？其與被告之供詞亦互相矛盾。證人賴美鳳證稱：「（甲○○於何時抱
      佛像給丙○○的？）記得好像是十一月份，我住女兒家，先生有打電話告訴我
      說要抱佛像於丙○○。此後就未見他再抱佛像回來。」、「（見過這張否？提
      示保管書約）見過，是先生打電話來告知我他抱觀音像至丙○○家後約一星期
      ，那日下午約四點，我自女兒家回來的，他就拿給我看過。」；惟被告甲○○
      則謂：「我太太應不知道，我未告知，但我抱佛像去給丙○○時，太太在家，
      不知她是否有見到。」、「（你拿過保管書約給你太太看過嗎？提示保管書約
      ）沒有，她不過問這些東西。」等語（以上均見原審八十三年度自字一三九號
      八十三年五月二十日審判筆錄），證人賴美鳳與被告之供詞互相矛盾甚明。
    7.另被告甲○○亦聲稱丙○○向其借款，並提出丙○○簽立之借款合約書（參地
      院卷第二十八頁至三十頁），被告與丙○○間確有借貸關係一節，應可認定。
      雖被告堅稱借款與保管古董觀音像係二回事，惟被告非但對於確有觀音像無法
      提出證明，且其證詞瑕疪重大，本不足採，因此，告訴人謂「我只是保管五十
      八萬元」，實則如同被告甲○○借款予證人吳方斌金錢而要求簽下保管書條之
      手法，如出一輒，而應為丙○○與被告甲○○因借貸關係，告訴人乙○○擔任
      連帶保證人而簽立附件一之保管書約無訛。
    8.依被告於自訴侵占案八十三年八月九日之上訴理由狀載：「因係傳家之寶，並
      遵祖訓不得示於外人。先人亦訂，夫妻可見，結婚時妻見一面後，以偽裝之方
      法，存放至今，唯等待最後擇子傳家（附註：說明偽裝方法：觀音本身套佛衣
      一件，再加密織黑布緊包於外，雙線密縫頭足等全部，整體不透風，若未說明
      ，觸感是石器或鐵類之無用廢品，此係最內層，永不開封，因難還原，再以多
      層雜布捆綁，隱於箱底，上層再附多種衣服，如此型木箱，因上層放衣服，證
      人若說衣櫃亦無不合」等語，顯非證人賴美鳳所云隨時可見，且倘如被告所描
      述，其偽裝之方式如此繁複，如欲拆封觀看該尊觀音佛像，必定費相當工夫，
      證人必將印象深刻，惟證人對此隻字未提，顯已可疑。且對於證人賴美鳳究看
      過幾次，被告亦陳述前後不一，綜合前開對於觀音佛像之描述等情有種種重大
      瑕庛，且被告又無法提出其他確有觀音佛像之證據，且告訴人等堅稱從未看過
      觀音佛像，另參酌證人吳方彬之證詞，其於書立保管書條，亦未見過古畫，簽
      立該書條為乃因被告借錢給我，實則並無古畫等語，亦可合理推知，被告甲○○並未交付古董觀音佛像，本件被告甲○○既未將交付任何觀音佛像與被害人
      丙○○及告訴人乙○○，而丙○○及告訴人乙○○於簽立保管書約時，意在強
      調履行債務之誠意，故被告指該二人侵占所委託保管之觀音佛像，顯是虛構事
      實誣告他人犯罪至為明顯。
（二）關於附件二部分：
    1.被害人吳方斌於本件誣告案原審審理時指稱：「‧‧‧當時我急需用錢，就向
      他借，他說借錢有三條件，一是要簽保管條，一是簽本票，另一是開公司支票
      ，所以我才簽該保管書條，當時上面並未有寫古畫壹件，我曾質疑保管條內容
      ，他保證沒有關係，只要還錢，就沒事，而且說那就是保管金錢的文件而已，
      事後卻以保管條告我侵占古畫，我根本沒有保管他任何古畫，那張保管書條是
      他以影印之紙張拿給我簽的。」等語（見地院卷第一二三頁），且被告甲○○
      於原審時供稱：「（該案經查是吳方斌向你借錢，你要求他書立內容為吳方斌
      保管你所有古董畫之保管條作為借款憑證？）是的，該案已和解，吳方斌已還
      我錢，該案我所提出之保管書條，我家裡有很多」、「（是否如該案卷內第六
      頁保管書條）（提示八十三年度自字第七九八號案卷）？是的，我今日也有帶
      該保管書條原本（閱後發還）。」等語（見地院卷第一一八頁反面、第一一九
      頁）。又為何吳方斌要擔負賠償二十五萬元之危險，無故保管被告甲○○之古
      畫等情，雖被告於本院前審供稱：「（你的古畫怎麼會叫吳方斌保管？）我沒
      有叫他保管。」、「（你沒有叫他保管怎麼會有保管條？）這只是收條而已。
      」、「（你家裡古畫的保管條寫了很多是不是？）沒有很多。」等語（參本院
      上更(一)卷第五十二頁），惟其對收條並未進一步說明何為收條，無非對於有無
      交該古畫予吳方斌一節無法回應。
    2.復觀被害人吳方斌與被告甲○○所立之保管書條之內容除『甲○○』、『古畫
      』、『貳』、『伍』、『零』等字及吳方斌之簽名外，其餘之字乃事先由被告
      甲○○書寫後，再加以影印而成，且上開『甲○○』、『古畫』、『貳』、『
      伍』、『零』等字之筆跡顏色亦與吳方斌簽名之筆跡顏色不同，業經台灣高雄
      地方法院八十三年度自字第七九八號吳方斌被訴侵占案，於八十四年三月二十
      七日勘驗該保管書條原本屬實，並製有勘驗筆錄一紙在卷可稽（見八十四年三
      月廿七日該案原審勘驗筆錄），依上開勘驗結果可知，如被告甲○○確有將古
      畫交付予被害人吳方斌，則被告甲○○何以須事先將保管書條之內容書寫完畢
      ，並加以影印後再持以讓吳方斌簽名，是否確有交付古畫一節，實已令人質疑
      ，況上開保管書條上之『甲○○』、『古畫』、『貳』、『伍』、『零』等筆
      跡顏色與吳方斌簽名筆跡之顏色不同，該等文字顯為甲○○事後方自行填載。
      而該保管條上扣除被告甲○○自行填載之『甲○○』、『古畫』、『貳』、『
      伍』、『零』等字後，根本看不出該保管書條乃係保管何物及物之價值有多少
      ，綜上可知，被告甲○○就該保管書條所為種種，均顯與常情有違。且吳方斌
      於保管書條上簽名時，該保管書條之內容確屬空白，也沒見被告甲○○交付一
      幅唐代仕女圖給吳方斌等情，業經證人徐秋蓮於上述吳方斌被訴侵占案審理中
  結證屬實（見該案八十四年三月廿二日原審訊問筆錄）。
    3.另原審於該案八十四年三月十七日庭訊時，以該古畫究為何人所畫？有無其他
      之人看過？是否願意帶其子女到庭作證？等問題訊問被告，被告答以：不知該
      古畫為何人所畫，並不知有誰看過，且縱其子女有看過，亦應不記得，並不願
      其子女到庭作證等語。惟經原審於前案中訊問被告之子彭文林及其女彭麗珊，
      該二人對該古畫之長度、內容、顏色卻均證稱綦詳，且內容均大致相同，與被
      告前述其子女對該古畫應無印象等語，顯有予盾，證人彭麗珊、彭文林於該案
      所為有利於被告甲○○之證言，既與被告甲○○之供述不符，尚難採信。被告
      甲○○既未交付任何古畫與吳方斌保管，則保管書條中關於古畫之記載，顯係
      被告甲○○所添加變造，而作為誣陷吳方斌及吳則銘二人犯罪之證據。被害人
      吳方斌、吳則銘確未曾以被告甲○○所自訴方式自被告甲○○處取得任何古畫
      ，是亦無侵占、詐欺犯行，亦經台灣高雄地方法院審理八十三年自字第七九八
      號案所認定，並以判決吳方斌、吳則銘無罪定讞在案，有該判決書一件在卷可
      按，復有該案卷宗影本在卷可證。
    4.參以被告甲○○於原審審理中自承吳方斌向我借錢，我要吳方斌書立保管古畫
      之保管書條作為借款憑證，類似於我與吳方斌所簽立之保管書條格式，我家中
      尚有多份等語（見原審卷第一一八頁、第一一九頁），及系爭附件一、二之保
      管書約內容所用語句大同小異；依常理，焉有既借錢予他人，又央借款人保管
      古畫之理？可知被告甲○○慣以書立保管書條代替借據之方式，出借資金與人
      ，而一旦債務人無法如數清償債務時，被告甲○○即藉刑事追訴債務人侵占罪
      行以達其催收民事借款之目的，可見被告甲○○確未交付古物予丙○○、乙○○、吳方斌、吳則銘，其竟無中生有，誣指他人侵占。因此，被害人吳方斌、
      吳則銘之所以簽立保管書條，係因吳方斌向被告甲○○借款所為，應屬可信。
（三）依常情，如將貴重物品交予他人保管，必定相當戒慎，唯恐於將來對於返還物
      有爭議，尤其如古畫、佛像等，倘果有保管之實，應必定描述保管之古畫或佛
      像之作者、特徵等足以辨別該託管之物品，而被告甲○○卻僅草率書立保管書
      條謂「古畫壹件」、「古董觀音佛黃金鑄造淨重玖拾陸台兩」，於事後始稱該
      古畫為真跡「唐代仕女圖」（但不知作者何人），佛像為傳家之寶，價值非貲
      ，除妻子賴美鳳三十年前結婚時見過一次外，均未為外人所知等語，尚難採信
      。又倘如被告所云，確有「古董觀音佛黃金鑄造淨重九十六台兩」，該佛像既
      是純金鑄造，應非屬易損物品，因此其所應擔心者，應非損傷之部分，而係該
      貴重物品是否將遭滅失、被竊、或侵占等情，惟被告於該保管書約竟隻字未提
      ，殊難想像。綜上所述，足見被告甲○○所辯，顯係卸責之詞，不足採信。本
      件事證明確，被告連續誣告犯行，均堪認定。
三、被告甲○○一狀誣告丙○○、乙○○二人，又一狀誣告吳方斌、吳則銘二人，核
    被告所為，均係犯刑法第一百六十九條第一項之誣告罪；其先後二次誣告行為，
    時間緊接，手法相同，所犯又均係構成要件相同之罪，顯係基於概括犯意反覆為
    之，為連續犯，應依刑法第五十六條之規定，以一罪論。按誣告罪之性質直接受
    害者係國家，即妨害國家之審判事務，而於個人受害與誣告行為不生直接關係，
    故以一書狀誣告數人，僅能成立一個誣告罪（最高法院十九年上字第三八一號判
    例可參照）。被告雖以一狀誣告丙○○、乙○○二人，及以一狀誣告吳方斌、吳
    則銘二人，然每次受害者均係妨害國家之審判事務，均分別僅成立一誣告罪。又
    被告誣告吳方斌、吳則銘部分，雖未據起訴，惟此部分與起訴論罪部分有連續犯
    之裁判上一罪關係，亦為起訴效力所及，本院自得一併審究。另被告行使變造附
    件二之保管書條，係犯同法第二百十六條、第二百十條之行使變造私文書罪。其
    變造保管書條持以使用作為誣告吳某二人犯罪之證據，原應構成同法第二百十條
    之變造私文書罪及第一百六十九條第二項之變造證據罪，惟因其變造後進而使用
    該變造文書證據向該管公務員誣告，則其變造私文書之低度行為，即為行使變造
    私文書之高度行為所吸收，變造證據之行為則先為使用變造證據之行為所吸收，
    使用變造證據之行為又為誣告行為所吸收，均不另論罪。又被告以一行為同時觸
    犯上開行使變造私文書、誣告二罪名，應依刑法第五十五條想像競合犯之規定，
    從較重之誣告罪論處。又被告於八十一年間，因違反銀行法案件，經最高法院判
    處有期徒刑六月確定，於八十二年一月十四日執行完畢，此有臺灣高雄地方法院
    檢察署刑案資料查註記錄表在卷可考，其於執行完畢後五年內，再犯有期徒刑以
    上刑之本罪，為累犯，應依刑法第四十七條之規定，加重其刑。
四、原審以被告罪證明確，因予論罪科刑，固非無見；然查附件一之保管書約，係由
    丙○○所書寫，被告並未將該保管書約之內容加以偽造、變造，原審卻一併論以
    變造私文書情事，即有未合（理由已如前述）。被告上訴意旨，仍執前詞，否認
    犯罪，指摘原判決不當，固無足取，惟原判決既有上開可議之處，自屬無可維持
    ，應由本院將原判決予以撤銷改判。爰審酌被告行使債權，不思由正當途徑，巧
    立保管書約或變造保管書條誣告債務人侵占，惡性非輕，惟念其年歲已大，及其
    他一切情狀，量處有期徒刑十月。附件一、二所示之保管書約、保管書條，均為
    被告所有，分別供被告犯罪所用之物，業據被告供明在案，均依刑法第三十八條
    第一項第二款規定，宣告沒收。
據上論斷，應依刑事訴訟法第三百六十九條第一項前段、第三百六十四條、第二百九
十九條第一項前段、刑法第五十六條、第一百六十九條第一項、第二百十六條、第二
百十條、第五十五條、第四十七條、第三十八條第一項第二款，判決如主文。
本案經檢察官陳國全到庭執行職務。
中      華      民      國    九十三    年      六      月    二十三    日
                              臺灣高等法院高雄分院刑事第二庭
                                  審判長法官  林正雄
                                        法官  陳啟造
                                        法官  黃壽燕
右正本證明與原本無異。
如不服本判決應於收受本判決後十日內向本院提出上訴書狀，其未述上訴理由者，
並得於提起上訴後十日內向本院補提理由書狀（均須按他造當事人之人數附繕本)「
切勿逕送上級法院」。
                                      書記官  黃一秋
中    華    民    國      九十三      年      六      月      二十三    日
附錄本判決論罪科刑法條：
刑法第一百六十九條：
  意圖他人受刑事或懲戒處分，向該管公務員誣告者，處七年以下有期徒刑。
  意圖他人受刑事或懲戒處分，而偽造、變造證據，或使用偽造、變造之證據者，亦
  同。
